臺灣雲林地方法院刑事判決　　　　　　　100年度訴字第672號
公　訴　人　臺灣雲林地方法院檢察署檢察官
被　　　告　陳和達
上列被告因違反毒品危害防制條例案件，經檢察官提起公訴（10
0 年度撤緩毒偵字第28號），被告在準備程序中就被訴事實為有
罪之陳述，本院裁定進行簡式審判程序，判決如下：
    主      文
陳和達施用第一級毒品，累犯，處有期徒刑玖月。
    事實及理由
一、犯罪事實：
    陳和達前因肅清煙毒條例案件，經本院以83年度訴字第647
    號判處應執行有期徒刑12年確定，於民國89年8 月4 日縮短
    刑期假釋出監，後經撤銷假釋，入監執行殘刑有期徒刑5 年
    11月又12日，嗣經裁定減刑，於96年7 月16日縮短刑期執行
    完畢。詎其仍不知悔改，基於施用第一級毒品海洛因之犯意
    ，於98年6 月29日16時許，在雲林縣斗南鎮○○里○○街61
    巷7 號之住處內，以將海洛因摻水置入針筒內再注射身體血
    管之方式，施用海洛因乙次。嗣於98年6 月30日16時30分許
    ，為警方採尿送驗，自其尿液中驗出「嗎啡陽性」反應，方
    知上情。
二、認定犯罪事實所憑之證據及理由：
  (一)本案被告陳和達所犯之罪，係死刑、無期徒刑、最輕本刑為
    3 年以上有期徒刑以外之罪，其於準備程序進行中就前揭被
    訴事實為有罪之陳述，經告知簡式審判程序之旨，並聽取其
    與公訴人之意見後，本院裁定進行簡式審判程序，是本案之
    證據調查，依刑事訴訟法第273 條之2 規定，不受同法第15
    9 條第1 項、第161 條之2 、第161 條之3 、第163 條之1
    及第164 條至第170 條規定之限制，合先敘明。
  (二)上開犯罪事實，業據被告在偵查及本院審理中均坦承不諱，
    且經其採尿送驗之結果，確自其尿液中檢出「嗎啡陽性」反
    應，此有臺灣檢驗科技股份有限公司98年7 月15日KＺ000000
    000000號濫用藥物尿液檢驗報告及雲林縣警察局虎尾分局查
    獲毒品嫌犯尿液送檢真實姓名對照表各1 紙在卷可稽。綜上
    足認被告之自白與事實相符，可以採信，本件事證明確，被
    告犯行洵堪認定。
三、論罪科刑之理由：
  (一)毒品危害防制條例於92年修正時，針對施用第一、二級毒品
    者，確認其係具有病患性犯人之特質，採行觀察、勒戒以戒
    除其身癮之措施，明定犯毒品危害防制條例第10條之罪者，
    依同條例第20條、第23條之規定，將其刑事處遇程序，區分
    為「初犯」及「5 年內再犯」、「5 年後再犯」。依其立法
    理由之說明：「初犯」，始須經觀察、勒戒；經觀察、勒戒
    執行完畢釋放後，「5 年內再犯」者，因其再犯率甚高，原
    實施之觀察、勒戒既已無法收其實效，應依法追訴。至於經
    觀察、勒戒執行完畢釋放後，「5 年後再犯」者，前所實施
    之觀察、勒戒已足以遮斷其施用毒品之毒癮，為期自新及協
    助其斷除毒癮，仍適用「初犯」規定，先經觀察、勒戒之程
    序。於此，僅限於「初犯」及「5 年後再犯」二種情形，始
    應先經觀察、勒戒程序。於觀察、勒戒後，認無繼續施用毒
    品傾向者，應即釋放，並為不起訴處分（指非少年犯），認
    受觀察、勒戒人有繼續施用毒品傾向，檢察官應聲請法院裁
    定令入戒治處所強制戒治，而採取單軌之戒毒程序。迨97年
    4 月30日修正公布之毒品危害防制條例第24條第1 項則規定
    ：「本法第20條第1 項之程序，於檢察官先依刑事訴訟法第
    253 條之1 第1 項、第253 條之2 之規定，為附命完成戒癮
    治療之緩起訴處分時，不適用之。」對於「初犯」及「5 年
    後再犯」毒癮治療方式，採行「觀察、勒戒」與「緩起訴之
    戒癮治療」併行之雙軌模式；後者係以社區醫療處遇替代監
    禁式治療，使衷心戒毒之施用毒品者得以繼續正常家庭與社
    會生活為特色，檢察官於施用第一級毒品之被告到案後，依
    毒品危害防制條例第24條第3 項授權制定之毒品戒癮治療實
    施辦法及完成治療認定標準（下稱戒癮治療認定標準）第2
    條第1 項規定，雖可選擇作成戒癮治療之緩起訴處分，但依
    刑事訴訟法第253 條之2 第2 項及前述戒癮治療認定標準第
    6 條、第11條之規定，檢察官為緩起訴處分前，仍應得參加
    戒癮治療被告之同意，並應向其說明完成戒癮治療及其他依
    刑事訴訟法第253 條之2 第1 項各款規定命其應遵守事項後
    ，指定其前往治療機構參加戒癮治療，使被告得以瞭解其後
    果審慎作出抉擇，而為落實此項新戒毒刑事政策之執行，同
    條例第24條第2 項並明定「前項緩起訴處分，經撤銷者，檢
    察官應依法追訴」，期以恩威並濟方式，使施用毒品者不能
    心存僥倖，藉此非監禁式治療機會之空窗期再犯，俾達成戒
    除毒癮之實際效果。故此之所謂「依法追訴」，應與同條例
    第23條第2 項規定之「依法追訴」同其趣旨，始符立法目的
    。有關施用第一級毒品案件，經檢察官為附命完成戒癮治療
    之緩起訴處分時，既不適用毒品危害防制條例第20條第1 項
    裁定令被告觀察、勒戒之規定，則嗣後該緩起訴處分經撤銷
    時，除該緩起訴係因違法或不當經再議程序，由上級檢察機
    關撤銷者，則應回復未為緩起訴處分之狀態，由檢察官續行
    偵查，視個案之證據，為適當之處分外，倘係被告違反原緩
    起訴處分所附之條件而被撤銷緩起訴處分，自應依偵查之結
    果，如足認有犯罪嫌疑者，應提起公訴或聲請簡易判決處刑
    ，其犯罪嫌疑不足者，應為不起訴之處分，殊無再適用上開
    規定聲請法院裁定送觀察、勒戒之餘地，此乃被告選擇參加
    戒癮治療毒品防制刑事政策之當然結果，且為法律所明定，
    並無恣意剝奪其受觀察、勒戒處遇措施之可言。亦即，若被
    告未能履行檢察官所為附命完成戒癮治療之條件，應於撤銷
    緩起訴處分後依法起訴，而無再次聲請法院裁定觀察、勒戒
    之必要（最高法院100 年度第1 次刑事庭會議決議及100 年
    臺非字第51號判決意旨參照）。
  (二)被告所犯本件施用毒品案件，原由雲林地檢署檢察官於徵得
    其同意，告知其應完成戒癮治療及其他依刑事訴訟法第253
    條之2 第1 項各款規定命其應遵守事項，復指定其前往治療
    機構參加戒癮治療、藥物治療、心理治療及社會復健治療後
    ，以98年度毒偵字第1121號為戒癮治療之緩起訴處分，緩起
    訴期間為2 年，於99年1 月14日緩起訴處分確定。但被告於
    緩起訴期間內，故意更犯有期徒刑以上之偽證罪，經雲林地
    檢署檢察官以99年度偵字第1641號、第2575號及第6295號提
    起公訴，同時以100 年度撤緩字第18號撤銷被告上開98年度
    毒偵字第1121號緩起訴處分確定，並將其本案施用毒品之犯
    行提起公訴。上開各情，有臺灣高等法院被告前案紀錄表、
    該緩起訴處分書與撤銷緩起訴處分書等在卷可參。則被告事
    實上已接受等同「觀察、勒戒」之處遇，固然前述撤銷緩起
    訴之原因，與最高法院上開決議、判決所指因違反原緩起訴
    處分所附之條件而被撤銷緩起訴處分之情形有異，但同屬「
    可歸責於被告」之事由方導致緩起訴處分被撤銷，依同一法
    理，此時仍應由檢察官「依法追訴」，如此解釋始符新戒毒
    刑事政策採行「觀察、勒戒」與「緩起訴之戒癮治療」雙軌
    模式之立法精神。被告本案犯行既由檢察官提起公訴，並有
    前述證據可證，參前說明，即應依法論科。
  (三)核被告所為，係犯毒品危害防制條例第10條第1 項之施用第
    一級毒品罪。被告持有海洛因之低度行為，應為前述施用之
    高度行為所吸收，不另論罪。
  (四)被告有前述犯罪事實欄所記載之前科紀錄，此觀臺灣高等法
    院被告前案紀錄表可明，其於有期徒刑執行完畢後5 年內故
    意再犯本件有期徒刑以上之罪，為累犯，應依刑法第47條第
    1 項之規定加重其刑。
  (五)爰審酌被告施用毒品之犯行，輕微者殘害自己身心健康，嚴
    重者則成為家庭、社會中之危險因子，引發其他財產犯罪，
    ，進而危害社會治安，殊不可取，但本院念及被告犯後坦承
    犯行，態度尚佳，兼衡此類犯罪與一般刑事犯罪之本質並不
    相同，應側重以適當之醫學治療及心理矯治處遇為宜，希冀
    透過刑罰制裁讓被告徹底遠離毒品之效果可能有限，也妨礙
    其重返社會，暨被告自承現失業在家，教育程度為國中畢業
    ，智識程度不高等一切情狀，量處如主文所示之刑。
四、應適用之法律：
  (一)刑事訴訟法第273 條之1 第1 項、第299 條第1 項前段。
  (二)毒品危害防制條例第10條第1 項。
  (三)刑法第11條前段、第47條第1 項。
本案經檢察官黃煥軒到庭執行職務。
中    華    民    國   100    年    9     月    27    日
                  刑事第五庭  法  官  王 紹 銘
以上正本證明與原本無異。
如不服本判決應於收受本判決後10日內向本院提出上訴書狀，並
應敘述具體理由。如未敘述上訴理由者，應於上訴期間屆滿後20
日內向本院補提理由書狀（均須按他造當事人之人數附繕本）「
切勿逕送上級法院」。
                              書記官  洪 秀 虹
中    華    民    國   100    年    9     月    27    日
附錄論罪科刑條文全文：
毒品危害防制條例第10條
施用第一級毒品者，處6 月以上5 年以下有期徒刑。
施用第二級毒品者，處3 年以下有期徒刑。